【裁判字號】    92,自更,2
【裁判日期】    921029
【裁判案由】    詐欺
【裁判全文】
臺灣板橋地方法院刑事裁定                            九十二年度自更字第二號
    自  訴  人  丙○○
    被      告  甲○○
右列被告因詐欺案件，經自訴人提起自訴，本院前審於中華民國九十一年十二月五日
裁定（九十一年度自字第二五二號）後，自訴人不服提起抗告，經臺灣高等法院發回
更審，本院判決如左：
    主  文
自訴駁回。
    理  由
一、自訴意旨略稱：被告甲○○於民國九十一年四月間，以競選民意代表為由，開具
    發票人為乙○○、付款人為慶豐商業銀行民生分行、帳號為000000000
    號、面額為新台幣（下同）三十萬元、發票日為九十一年五月二十二日之支票一
    紙（下稱系爭支票），向自訴人乙○○調借現金使用，雖雙方係多年之友人，但
    彼此之間並無任何金錢及生意之往來，因被告百般請求遊說，自訴人基於朋友情
    誼，誤信其說詞因而商借其款項。嗣該票據經銀行提示，竟遭銀行以拒絕往來之
    理由退票，經查此票據已於九十年五月間期滿，即被銀行列為拒絕往來戶，被告
    明知此票據之信用，還惡意開票詐騙金錢。自訴人發函予被告希望妥善解決此事
    宜，均無法獲得理會。被告以不實之票據，訛詐金錢後，企圖躲避，涉犯刑法第
    三百三十九條第一項之詐欺取財罪嫌。
二、按法院或受命法官於自訴案件第一次審判期日前訊問及調查結果，如認為案件有
    刑事訴訟法第二百五十二條至第二百五十四條之情形者，得以裁定駁回其自訴，
    同法第三百二十六條第三項定有明文。另刑法第三百三十九條詐欺罪之成立，以
    意圖為自己或第三人不法所有，以詐術使人將本人或第三人之物交付，或以此方
    法得其財產上之不法利益或使第三人得之為其要件，是故必須被詐欺人因其施用
    詐術而陷於錯誤，若其所用方法，不能認為詐術，亦不致使人陷於錯誤，即不構
    成該罪，最高法院四十六年台上字第二六０號判例亦足參考。又民事債務當事人
    間，若有未依債務本旨履行給付之情形，依一般社會經驗而言，原因非一，其因
    不可歸責之事由致無法給付，或因合法主張抗辯事由而拒絕給付，甚至債之關係
    成立後，始行惡意遲延給付，皆有可能，非必出於自始無意給付之詐欺犯罪一端
    ，故於別無積極證據之情形下，尚難僅以單純債務不履行之客觀狀態，即推定被
    告自始即有不法所有之意圖而逕以詐欺罪責相繩。
三、經查，前開面額三十萬元之系爭支票，發票人為乙○○，該支票帳戶早已於九十
    年五月二十五日列為拒絕往來戶，此業經本院向慶豐商業銀行股份有限公司函查
    屬實，有該行九十一年七月十九日（九一）慶銀生字第○一九九號函及所檢附退
    票及拒往明細一紙附卷可稽，被告於九十一年四月間持向自訴人調借現金當時，
    案外人乙○○之前開支票帳戶固早已拒絕往來，然此並非被告自身之支票，而係
    案外人乙○○所開立簽發，被告並不當然知悉該支票已拒絕往來，相較自訴人於
    收受該支票並給付三十萬元借款之時，亦未打電話向銀行查詢該客票之票信情形
    ，直至九十一年五月二十七日提示不獲兌現時始知悉等情，自不能僅憑持早已拒
    往之支票調現之客觀事態，遽以推定被告當時已經知悉該客票為拒絕往來支票。
    且本院多次傳喚發票人乙○○均未到庭，自訴人如何自發票人處取得系爭支票，
    是否知悉系爭支票早已拒絕往來、案外人乙○○之經濟狀況如何，均無以查明。
    又自訴人指訴被告原以競選里長需有競選經費為由向其借款，惟事後並未參選里
    長，應認被告有詐欺犯行云云，惟被告確為前任里長，為自訴人所是認，其以競
    選下屆里長為由向自訴人借款，尚無突兀之處，縱其事後基於其他考量並未競選
    里長，而將借款用於他處，尚難遽認被告於借款之始即有詐欺犯意。末查，雙方
    因被告業已清償三十萬元予自訴人而達成和解，自訴人具狀表示不予追究，有和
    解書及陳報狀各一份在卷可憑。此外，本院復查無其他可資證明被告有被訴詐欺
    等犯行之積極證據，揆諸首開說明，應認被告之罪嫌尚有不足，而有刑事訴訟法
    第二百五十二條第十款之情形，自應以裁定駁回本件自訴。
四、依刑事訴訟法第三百二十六條第三項、第二百五十二條第十款，裁定如主文。
中      華      民      國      九十二      年    十    月    二十九    日
                                臺灣板橋地方法院刑事第七庭
                                    審判長法  官  鄭水銓
                                          法  官  楊志雄
                                          法  官  侯志融
右正本證明與原本無異
如不服本裁定應於送達後五日內向本院提出抗告狀
                                          書記官  吳進安
中      華      民      國      九十二      年    十    月    二十九    日


司法院資訊處製作；財團法人民間司法改革基金會備份。
